【裁判字號】    91,易,2806
【裁判日期】    920328
【裁判案由】    竊盜
【裁判全文】
台灣台中地方法院刑事判決                        九十一年度易字第二八六號
    公  訴  人  台灣台中地方法院檢察署檢察官
    被      告  戊○○
    被      告  乙○○
右列被告因竊盜案件，經檢察官提起公訴（九十一年度偵字第一七三九九號）及移
併辦（九十一年度偵字第一六二八五、二三八二二號及九十二年度偵字第六八四、四
四一七號），本院判決如左：
    主      文
戊○○共同連續攜帶兇器竊盜，累犯，處有期徒刑參年，並應於刑之執行前，令入勞
動場所強制工作參年。Ｔ型扳手壹支、螺絲起子壹支、剪刀貳支，及財團法人聯合信
用卡處理中心捌份簽帳單第一聯捌張，與財團法人聯合信用卡處理中心捌份簽帳單第
二聯、第三聯各捌張，其上偽造之「甲○○」署押共拾陸枚，暨買賣合約書上偽造之
「楊宗保」署押壹枚，均沒收。
乙○○共同攜帶兇器竊盜，累犯，處有期徒刑柒月。Ｔ型扳手壹支，沒收。
    事      實
一、戊○○曾經犯肅清煙毒條例之罪、違反麻醉藥品管理條例之罪，品行不良，其中
    所犯肅清煙毒條例之罪部分，經法院判處有期徒刑三年二月，確定之後於民國九
    十年五月一日縮短刑期執行完畢。乙○○也曾經犯侵占罪、施用毒品罪、偽造文
    書罪、賭博罪，品行也屬不良，其中所犯施用毒品罪部分，經法院分別判處有期
    徒刑六月、三月，偽造文書部分，經法院判處有期徒刑五月，嗣經裁定定應執行
    刑為有期徒刑一年，確定之後於九十一年二月十八日執行完畢。詎其等均不知悔
    改，戊○○基於竊盜之概括犯意，連續於（一）九十一年六月二十日十五時三十
    分許，在台中縣烏日鄉○○路與公園路口，竊取己○○所有之車牌號碼000－
    0000號自用大貨車一輛，僱用拖吊車拖至台中縣大肚鄉福壽飼料公司附近，
    ，於當日偽造「楊宗保」名義之買賣合約書，以新台幣（下同）二萬五千元之價
    格出售給楊政導，並將偽造之合約書交付楊政導。（二）九十一年八月十六日十
    六時許，在台中縣烏日鄉烏日國民小學前，自甲○○所有之車牌號碼３Ｊ－５０
    ７９號自小貨車內，竊取甲○○所有之身分證一張、汽機車駕駛執照各一張、台
    新銀行卡號0000000000000000號信用卡一張、中國信託商業銀
    行卡號0000000000000000號信用卡一張，隨後於同日及第二日
    （十七日），持上開信用卡至台中縣大里市○○路大買家量販店及台中市區之商
    店，以甲○○之名義刷卡購物八次（購物金額及時間詳如附表），並在八份簽帳
    單上偽造甲○○之簽名，再將所購得之物品攜往地點不詳之路邊檳榔攤變賣現金
    花用。嗣為警於九十一年八月十七日二十一時三十分，在台中縣烏日鄉中平巷二
    號前查獲，自戊○○身上扣得甲○○所失竊之身分證一張、汽機車駕駛執照各一
    張、台新銀行卡號0000000000000000號信用卡一張、中國信託
    商業銀行卡號0000000000000000號信用卡一張及其變賣上開物
    品所得之金錢六百元。（三）九十一年九月二日下午，由乙○○騎乘車牌號碼Ｋ
    ＹＵ─○○二號機車搭載戊○○外出，於同日十七時十分許，行經臺中市○○區
    ○○路一號台糖加油站旁時，戊○○見林江金鳳所有而交由丁○○使用之車牌號
    碼ＫＷＥ─五三○號機車停放在路旁，戊○○乃向乙○○提議行竊該機車，二人
    遂基於意圖為自己不法所有之共同犯意聯絡，由戊○○持乙○○所有而當場交付
    頂端已磨尖客觀上足以對人之生命、身體產生危害可供兇器使用之Ｔ型扳手一支
    ，由戊○○下車行竊，乙○○並在離現場約二、三十公尺處為戊○○把風。嗣於
    戊○○坐於上開機車，並以上開Ｔ型扳手破壞電源鎖發動引擎，已將該機車置於
    自己實力支配下之際，即為在附近執行闖紅燈照相舉發勤務之值勤員警楊東舜當
    場查獲，並扣得乙○○所有供竊取上開機車使用之Ｔ型扳手一支，乙○○則趁隙
    逃逸。（四）九十一年十二月十五日十八時許，戊○○又在台中市市○○○路與
    惠民路口，持其所有客觀上足以對人之生命、身體產生危害可供兇器使用之剪刀
    一支，竊取丙○○所有之車牌號碼ＭＳ－１９１３號自用小客車內之汽車音響一
    部，得手後正要離開之際，為丙○○發現報警捕獲，並自戊○○身上起獲剪刀一
    支。（五）九十二年二月二十日十三時四十分許，戊○○再攜帶其所有客觀上足
    以對人之生命、身體產生危害可供兇器使用之螺絲起子及剪刀各一支，在台中市
    ○○○○街與大昌街口，竊取庚○○所有放置在車牌號碼３Ｊ－８４１１號自小
    客車內駕駛座旁椅子上之擴音器一台，放置在其所騎之腳踏車置物籃內要離去時
    ，經警當場查獲，並扣得螺絲起子及剪刀各一支。
二、案經臺中市警察局及台中市警察局第四分局、第六分局與台中縣警察局烏日分局
    報請台灣台中地方法院檢察署檢察官暨彰化縣警察局彰化分局報請台灣彰化地方
    法院檢察署檢察官移送台灣台中地方法院檢察署檢察官偵查起訴及移送本院併辦
    。理      由
一、被告乙○○否認有與被告戊○○共同竊取車牌號碼ＫＷＥ─五三○號機車之犯行
    ，辯稱當天騎機車行經案發地點，戊○○告訴他路邊有一部機車好像是朋友的，
    要下車去騎，其便放戊○○下車，並騎機車離去，但他騎了二、三十公尺後，戊○○叫他等一下，他才停下來等候云云。被告戊○○就於右揭時、地竊盜及偽造
    害人甲○○簽名刷卡購物與偽造「楊宗保」名義之合約書等犯罪事實皆供認不諱
    ，惟辯解稱（一）關於取走己○○所有之車牌號碼000－0000號自用大貨
    車一輛部分，其曾經問過附近之人，附近之人告稱該輛大貨車放置在該處很久了
    ，其認為該輛車子已經不能開動，以為他人所棄置，所以請拖吊車前來拖吊至台
    中縣大肚鄉福壽飼料公司附近，賣給收購廢棄車輛之楊政導。（二）關於在臺中
    市○○區○○路一號台糖加油站旁竊取車牌號碼ＫＷＥ─五三○號機部分，係其
    個人所為，與被告乙○○無關，其所持有之Ｔ型扳手係乙○○在前幾天所交付，
    並非當場所交付。（三）九十一年十二月十五日十八時許，在台中市市○○○路
    與惠民路口，竊取丙○○所有之車牌號碼ＭＳ－１９１３號自用小客車內之汽車
    音響一部，所使用之剪刀非其所有，是先前就有他人在竊取音響，那位竊賊見其
    前來以為其係車主，馬上跑開，其看見那位竊賊所遺留在現場之剪刀，所以持該
    支剪刀轉動螺絲竊取音響。
二、查被害人己○○所有之車牌號碼000－0000號自用大貨車，係己○○於九
    十年十月間，向東信工程有限公司所購買使用，仍屬完好，並非廢棄之車輛，此
    有該車輛之照片二張附於偵查卷可稽，被告戊○○辯稱以為是他人所棄置，應非
    實在，而其於檢察官偵查中供稱其看見該輛車上夾有一張收購廢棄車輛之名片，
    所以打電話與收購者聯絡，而後叫拖吊車把車輛拖吊至台中縣大肚鄉福壽飼料公
    司附近，賣給收購廢棄車輛之楊政導，參以此情，其係為貪圖不法利益而竊取該
    輛車子出售，甚為顯然，所為辯解乃屬推諉卸責之詞，不足以採信。
三、另查被告戊○○在警訊及被警查獲移送台灣台中地方法院檢察署檢察官偵訊時，
    均供稱：「其向乙○○提議要偷車時，乙○○就給他扣案之扳手，並主動在二十
    公尺處等候。」等語在卷，雖被告戊○○在第二次偵查時供述：「（問：扣案的
    扳手何來？）是乙○○的，他在案發前幾天給我的，案發時我剛好把扳手的頂端
    磨尖就把它放在口袋內。（問：當天和他如何偷車？）我叫他載我去找工作，行
    經竊盜地點時，我告訴他有部機車是我朋友的，請他把我放下來。（問：為何要
    他在離二十公尺的地方等你？）因為我怕車子偷不著我也無法回去。」等語，而
    附和被告乙○○之辯詞。惟查：（１）扣案之扳手，寬約十二點五公分屬壓克力
    材質、長約二十三公分材質為鐵質，質地堅硬，頂端加工成尖銳狀，有檢察官勘
    驗筆錄及照片一紙附卷可稽，以該扳手之形狀及長度、寬度，被告戊○○欲將之
    藏放在褲子口袋內而搭坐機車，事實上恐有困難或有被刺傷之可能性，且被告戊○○係要出門應徵工作，應無理由將足以致人死傷攜帶不便頂端已磨尖之扳手放
    在口袋內，其辯詞自與客觀事實相違。參以被告戊○○於警訊及被警查獲移送台
    灣台中地方法院檢察署檢察官偵訊時，均供稱：「其向乙○○提議要偷車時，乙○○就給他扣案之扳手，並主動在二十公尺處等候。」等情，堪信該扳手顯係被
    告戊○○及乙○○二人早已備妥用供竊取他人之財物。（２）又被告戊○○向被
    告乙○○稱路邊之機車是朋友的，要下車去騎，然機車若係朋友的，被告戊○○
    在未徵詢朋友之意見之情況下，應無權自由使用。又被告戊○○並無該機車之鑰
    匙，要如何啟動該朋友之機車，被告乙○○應無法輕易相信被告戊○○所言，且
    該機車若真係戊○○之友人所有，戊○○要騎用該機車，被告乙○○就無必要離
    開，在該機車旁等候就可，不用離開到距離約二、三十公尺外等候。況被告戊○○主觀上既係下車偷車，其要請已騎車離去現場二、三十公尺處之被告乙○○停
    車，以現場係大馬路邊，挾雜被告乙○○本身騎乘機車及其他來往車輛之引擎聲
    以觀，被告戊○○非以吶喊，被告乙○○顯然無法聽見，被告戊○○既係偷車，
    當無在現場高聲吶喊「等一下」，而招被第三人發現之風險。是被告戊○○、乙○○二人，應係於戊○○告知乙○○要竊取該機車之後，由戊○○下手而由乙○○在二、三十公尺把風。又乙○○若非為戊○○把風，就無必要於戊○○被警察
    捕獲之時逃逸離去現場。本案被告乙○○在案發時逃逸而未接受警詢及檢察官偵
    訊製作筆錄，而係於九十一年九月二十日始與被告戊○○到庭一同接受訊問，被
    告戊○○顯然係為避免因一己貪念拖累被告乙○○而與被告乙○○勾串，迴護被
    告乙○○之情至明。（３）再本案乃員警楊東舜著警察制服，坐在私人自用小客
    車內，在臺中市○○區○○路與成功嶺八號門十字路口，執行闖紅燈照相舉發之
    勤務時，因被告二人騎機車自其後方往前方路口經過，在路口又迴轉往回騎，再
    迴轉至對向車道路邊，而停留在其所乘坐之自用小客車後方約十五至二十公尺處
    ，後座被告戊○○下車後，二人東張西望，員警隨即將車開到被告戊○○、乙○○之對向車道，被告乙○○便將機車騎到路口等待，員警見被告戊○○坐在被竊
    車輛上面，便開車過去擋住被告戊○○之退路，當時被告戊○○已用扳手起動機
    車電源而被查獲，被告乙○○見員警下車則騎機車逃逸之情，已據警員楊東舜於
    檢察官偵查中證述綦詳。另參酌被告戊○○在九十一年九月三日供述：「（問你
    是否於九月二日下午五點十分在忠勇路偷機車？）是，我是跟乙○○一起去的，
    工具是乙○○的，因為我沒有交通工具，我叫他騎機車載我去找工作，後來應徵
    完，我在路邊看到那部機車，我就跟乙○○說我要偷車，他就給我那支扳手，我
    在偷車時，他就在那邊等我。（問：乙○○是不是要幫你把風？）他沒說什麼，
    他只是在離我二十公尺遠的地方等我，後來警察來的時候抓到我，他就走了。」
    等語，亦足認被告二人確有共同行竊上開機車屬實，被告乙○○所為辯解，同樣
    不可採。
四、再查被告戊○○雖辯解稱九十一年十二月十五日十八時許，在台中市市○○○路
    與惠民路口，竊取丙○○所有之車牌號碼ＭＳ－１９１３號自用小客車內之汽車
    音響一部，所使用之剪刀非其所有，是先前就有他人在竊取音響，那位竊賊見其
    前來以為其係車主，馬上跑開，其看見那位竊賊所遺留在現場之剪刀，所以持該
    支剪刀轉動螺絲竊取音響。然其所稱之情節並無何證據可以證明，參以其本件竊
    取被害人丁○○所使用之機車及竊取被害人庚○○所有之擴音器之時，均攜帶兇
    器螺絲起子及剪刀等情，足以認定其竊取被害人丙○○所有之車牌號碼ＭＳ－１
    ９１３號自用小客車內之汽車音響一部，所使用之剪刀並非他人所遺留在現場，
    而係被告戊○○所有事先就備妥供竊取他人財物所用，此部份辯解也屬推諉卸責
    之詞，不足以採信。
五、按刑法第三百二十一條第一項第三款之攜帶兇器竊盜罪，係以行為人攜帶兇器竊
    盜為加重條件，此所謂兇器，其種類並無限制，凡客觀上足對人之生命、身體、
    安全構成威脅，具有危險性之兇器均屬之，且只須行竊時攜帶此種具有危險性之
    兇器為已足，並不以攜帶之初有行兇之意圖為必要（最高法院七十九年台上字第
    五二五三號判例參照）。被告戊○○、乙○○行竊被害人丁○○所使用之機車時
    所攜帶之Ｔ型扳手一支，寬約十二點五公分屬壓克力材質、長約二十三公分材質
    為鐵質，質地堅硬，頂端加工成尖銳狀，有勘驗筆錄及照片一紙附卷可佐，在客
    觀上足以危害人之生命、身體，係屬兇器。是核被告戊○○、乙○○此部份所為
    ，均係犯刑法第三百二十一條第一項第三款之攜帶兇器竊盜罪，被告二人就此犯
    行，彼此間有犯意之聯絡及行為之分擔，為共同正犯。被告戊○○竊取丙○○所
    有之車牌號碼ＭＳ－１９１３號自用小客車內之汽車音響一部，也是使用剪刀為
    工具，被告戊○○竊取被害人庚○○所有放置在車牌號碼３Ｊ－８４１１號自小
    客車內駕駛座旁椅子上之擴音器一台，雖然不是以螺絲起子及剪刀為工具，惟其
    行竊之際係隨身攜帶，而剪刀及螺絲起子乃為銳利之鐵器，在客觀上足以危害人
    之生命、身體，係屬兇器。是核被告戊○○此部份所為，也是犯刑法第三百二十
    一條第一項第三款之攜帶兇器竊盜罪。至於被告戊○○竊取甲○○所有之身分證
    一張、汽機車駕駛執照各一張、台新銀行卡號000000000000000
    0號信用卡一張、中國信託商業銀行卡號0000000000000000號
    信用卡一張，及竊取己○○所有之車牌號碼000－0000號自用大貨車一輛
    部分，則係犯刑法第三百二十條第一項之普通竊盜罪。被害人甲○○雖然供稱同
    時被竊郵局提款卡一張、手錶一個、汽車行車執照二張，惟被告戊○○否認此項
    事實，且本院也查無證據可資認定被告戊○○所竊取之財物包括上開物品在內，
    應認為其沒有竊得上開財物。被告戊○○竊取甲○○之信用卡之後，以甲○○之
    名義在各商店消費並在簽帳單上偽造甲○○之簽名，按以信用卡刷卡消費後，商
    家所製作之簽帳單內載有卡號、交易別、有效期、批次號碼、授權碼、交易日期
    、時間、金額、交易事項，於簽帳單上簽署姓名，除表示已收受特約商店所交付
    之交易標的物或消費標的，並為確認該筆消費之憑證，具有表示法律上權利義務
    之證明，是簽帳單性質上除具有與收據相同之作用外，且係信用卡發卡銀行據以
    向持卡人收款之憑證，屬私文書，被告於簽帳單上偽簽甲○○署名，表示係甲○○消費之意，並將商店存根聯交付店員以為行使，自足以生損害於甲○○及附表
    所示之商家與發卡銀行，核其此部份所為，係犯刑法第二百十六條、第二百十條
    之行使偽造私文書罪；另按刑法第三百三十九條第一項之詐欺取財罪，以使用詐
    術使人交付財物為構成要件，被害人若因受行為人使用詐術之結果，而交付財物
    ，其由於此一交付行為即喪失對於個別財物之佔有、使用、收益、處分等權益，
    而造成財產之損害，縱使行為人有給予相當之代價，或被害人可自其他途徑獲得
    補償，亦復如此，尚無礙於詐欺取財罪之成立，被告戊○○明知其並無付款之真
    意，向附表所示之各商家之店員佯以信用卡刷卡消費之方式購物，已經有施行詐
    術之行為，且因此而致各商家之店員陷於錯誤而同意其消費並交付財物，核其此
    部份所為，係犯刑法第三百三十九條第一項之詐欺取財罪。被告戊○○竊取被害
    人己○○所有之大貨車之後，偽造「楊宗保」名義之買賣合約書，將車出售給楊
    政導，自足以生損害於「楊宗保」，其並將偽造之合約書交付楊政導，已經達行
    使之程度，其此部份所為，係犯刑法第二百十六條、第二百十條之行使偽造私文
    書罪。被告戊○○先後多次竊盜行為，時間緊接，犯意概括，為連續犯，應以犯
    刑法第三百二十一條第一項第三款之攜帶兇器竊盜罪論，並加重其刑。其先後多
    次行使偽造私文書犯行，時間緊接，犯意概括，也為連續犯，應以一罪論並加重
    其刑。其為處分所竊得之大貨車而偽造「楊宗保」名義之買賣合約書，將車出售
    給楊政導，與竊盜犯行具有方法與結果之牽連犯關係，其竊取甲○○所有之信用
    卡之後，持信用卡偽簽甲○○之署名消費詐欺取財，與竊盜犯行也具有方法與結
    果之牽連犯關係，均應從較重之刑法第三百二十一條第一項第三款之攜帶兇器竊
    盜罪處斷。被告戊○○竊取被害人甲○○所有財物之竊盜犯行，並以所竊得之信
    用卡以甲○○之名義簽名消費而行使偽造私文書、詐欺取財之犯行，竊取被害人
    己○○所有之大貨車之竊盜犯行，並偽造「楊宗保」名義之買賣合約書行使之行
    使偽造私文書犯行，竊取被害人庚○○、丙○○所有之財物之竊盜犯行，雖未經
    檢察官於本件起訴，然檢察官已經移送併辦，但與本件起訴之攜帶兇器竊盜犯行
    有裁判上一罪關係，已為本件起訴效力所及，本院自應併予審理。被告戊○○曾
    經犯肅清煙毒條例之罪，經法院判處有期徒刑三年二月，確定之後於九十年五月
    一日縮短刑期執行完畢，乙○○也曾經犯施用毒品罪、偽造文書罪，施用毒品罪
    部分經法院分別判處有期徒刑六月、三月，偽造文書部分，經法院判處有期徒刑
    五月，嗣經裁定定應執行刑為有期徒刑一年，確定之後於九十一年二月十八日執
    行完畢，此有台灣高等法院被告全國前案紀錄表及台灣台中地方法院檢察署刑案
    資料查註紀錄表在卷可參，其等於有期徒刑執行完畢五年以內再犯本件有期徒刑
    以上之罪，均為累犯，被告乙○○部分應依照刑法第四十七條規定加重其刑，被
    告戊○○部分應依照同條規定遞加重其刑。爰審酌被告二人品行不良、不知悔改
    、惡性非輕及其等犯罪之動機、目的、手段、所生損害、犯罪後態度等一切情狀
    ，分別處以如主文所示之刑。被告戊○○既有上述前科，且甫執行完畢出獄，不
    思上進，復連續多次犯竊盜罪，有犯罪之習慣，顯有訓練其謀生能力，養成其勞
    動習慣之必要，應依竊盜犯贓物犯保安處分條例第三條第一項第一款宣告於刑之
    執行前令入勞動場所強制工作三年。扣案之Ｔ型扳手壹支，係被告乙○○所有，
    螺絲起子壹支、剪刀貳支，為被告戊○○所有，供其等犯罪之用，依刑法第三十
    八條第一項第二款諭知沒收；被告戊○○於八份簽帳單上偽造「甲○○」之署押
    ，第一聯係於消費後交被告持有，而為被告所有，並供犯罪所用之物，因為不能
    證明已經滅失，應依刑法第三十八條第一項第二款規定，宣告沒收，而其上偽造
    之「甲○○」署押共八枚，因已附屬於第一聯簽帳單無從分割，不另為沒收之諭
    知。而上開簽帳單之第二聯、第三聯，已經分別交付特約商店、財團法人聯合信
    用卡處理中心保管存查，因均非被告所有，無從宣告沒收，惟上開簽帳單第二、
    三聯上偽造之「甲○○」署押共十六枚，依刑法第二百十九條之規定，不問屬於
    犯人與否，應宣告沒收。被告戊○○於買賣合約書上偽造之「楊宗保」署押，同
    樣依照刑法第二百十九條規定宣告沒收。
據上論斷，應依刑事訴訟法第二百九十九條第一項前段，刑法第二十八條、第五十六
條、第二百十六條、第二百十條、第三百三十九條第一項、第五十五條、第四十七條
、第三十八條第一項第二款、第二百十九條，竊盜犯贓物犯保安處分條例第三條第一
項第一款、第四條，罰金罰鍰提高標準條例第一條前段，判決如主文。
中     華     民     國     九十二     年     三     月     二十八     日
                                          法  官   李添興
右正本證明與原本無異。
如不服本判決，應於判決送達後十日內向本院提出上訴狀，上訴於臺灣高等法院臺中
分院( 須附繕本 )。
                                          書記官
中     華     民     國     九十二     年     三     月     二十八     日
    附表
    刷卡購物金額      時                            間
    ２８７０元        （９１年８月１７日１１時１２分）
    ４３２０元        （９１年８１７日１１時４８分）
    ２２０５元        （９１年８月１７日１２時２分）
    ３６７元          （９１年８月１７日１２時８分）
                      （以上係在大買家購物）
    １２４０元        （９１年８月１７日１０時１９分）
                      （在頂好超市－惠康百貨股份有限公司購物）
    以上以中國信託商業銀行卡號0000000000000000號信用卡刷卡
    ４７４８元        （９１年８月１６日２２時１７分）
                      （在裕毛屋超市購物）
    ２３００元        （９１年８月１６日２０時１１分）
                      （在頂好超市－惠康百貨股份有限公司購物）
    １３４５元        （９１年８月１６日２１時５分）
                      （在頂好超市－惠康百貨股份有限公司購物）
    以上以台新銀行卡號0000000000000000號信用卡刷卡


司法院資訊處製作；財團法人民間司法改革基金會備份。
